【裁判字號】    99,訴,225
【裁判日期】    990602
【裁判案由】    違反毒品危害防制條例
【裁判全文】
臺灣彰化地方法院刑事判決               99年度訴字第225號
公  訴  人  臺灣彰化地方法院檢察署檢察官
被      告  甲○○
上列被告因違反毒品危害防制條例案件，經檢察官提起公訴（99
年度毒偵字第35號），於本院準備程序中，被告就被訴事實為有
罪之陳述，經裁定改行簡式審判程序，本院判決如下：
    主  文
甲○○施用第一級毒品，累犯，處有期徒刑捌月。
    犯罪事實
一、甲○○前於民國91年間，因施用毒品案件，經本院以91年度
    毒聲字第2713號裁定送觀察、勒戒後，認無繼續施用毒品之
    傾向，於91年12月17日執行完畢釋放出所，並由臺灣彰化地
    方法院檢察署檢察官以91年度毒偵字第2581號為不起訴處分
    確定。復於上開強制戒治執行完畢釋放後5 年內之95年間，
    因施用毒品案件，經本院以95年度訴字1413號判決判處有期
    徒刑8 月、4 月，合併定應執行有期徒刑10月，並經臺灣高
    等法院臺中分院以95年度上訴字第2780號判決駁回上訴而確
    定（第1 案）；且因詐欺案件，經本院以95年度易字第1024
    號判決判處有期徒刑4 月（撤回上訴確定，第2 案）。又於
    96年間，因施用毒品案件，經本院以96年度訴字第457 號判
    決判處有期徒刑8 月、8 月、4 月，合併定應執行有期徒刑
    1 年6 月確定（第3 案）。嗣因中華民國96年罪犯減刑條例
    於96年7 月16日施行，上開第1 、2 案，經本院以96年度聲
    減字1395號裁定各減為有期徒刑4 月、2 月、2 月，合併定
    應執行有期徒刑7 月確定；上開第3 案，則經本院以96年度
    聲減字1396號裁定各減為有期徒刑4 月、4 月、2 月，合併
    定應執行有期徒刑9 月確定。另因施用毒品案件，經本院以
    96年度訴字第1347號判決判處有期徒刑8 月、4 月，減為有
    期徒刑4 月、2 月，合併定應執行有期徒刑6 月確定（第4
    案）。上開第1 至4 案所處之刑，經送監接續執行，甫於98
    年1 月29日縮刑期滿執行完畢（構成累犯）。
二、詎其仍未戒除毒癮，復基於施用第一級毒品海洛因之犯意，
    於98年10月6 日下午4 、5 時許，在其位於彰化縣埤頭鄉○
    ○村○○路94號之住處，以將第一級毒品海洛因摻水置入針
    筒內注射血管之方式，施用第一級毒品海洛因1 次。嗣於同
    年月8 日晚上9 時20分許，於彰化縣北斗鎮○○里○○路與
    文苑路口與楊金達共乘1 部車牌號碼MQ6-935 號重型機車，
    因形跡可疑，經巡邏員警上前盤查，於未被有偵查犯罪職權
    之機關或公務員發覺前，即主動向警員供出施用第一級毒品
    海洛因犯行，自首而接受裁判，且經徵其同意於當日晚上11
    時許採集尿液送驗，結果呈嗎啡陽性反應，而查悉上情。
三、案經彰化縣警察局北斗分局報請臺灣彰化地方法院檢察署檢
    察官偵查起訴。
    理  由
一、按除被告所犯為死刑、無期徒刑、最輕本刑為3 年以上有期
    徒刑之罪或高等法院管轄第1 審案件者外，於前條第1 項程
    序進行中，被告先就被訴事實為有罪之陳述時，審判長得告
    知被告簡式審判程序之旨，並聽取當事人、代理人、辯護人
    及輔佐人之意見後，裁定進行簡式審判程序；除簡式審判程
    序、簡易程序及第376 條第1 款、第2 款所列之罪之案件外
    ，第1 審應行合議審判，刑事訴訟法第273 條之1 第1 項、
    第284 條之1 分別定有明文。本件被告甲○○所涉係死刑、
    無期徒刑、最輕本刑為3 年以上有期徒刑之罪或高等法院管
    轄第1 審案件以外之罪，並於本院行準備程序時就被訴事實
    為有罪之陳述，本院合議庭依前揭規定，經評議結果，裁定
    改由受命法官獨任行簡式審判程序。
二、上開犯罪事實，業據被告甲○○於本院審理時坦承不諱（參
    見99年5 月26日審判筆錄），又被告經警採集其尿液送驗結
    果，確呈嗎啡陽性反應，此有應受尿液採驗人尿液檢體採集
    送驗紀錄表及詮昕科技股份有限公司於98年10月27日出具之
    濫用藥物尿液檢驗報告各1 紙附卷可稽，足徵被告之自白確
    與事實相符，堪以採信。本件事證明確，被告上開犯行均堪
    認定，應依法論科。
三、按修正毒品危害防制條例就施用毒品者，僅於「初犯」及「
    5 年後再犯」二種情形，有其追訴條件之限制，即須於初犯
    經觀察、勒戒或強制戒治釋放後，5 年內均無施用毒品之行
    為，始能認其前所實施之觀察、勒戒或強制戒治已足遮斷毒
    癮，而得於5 年後再犯時，再予適用初犯之規定，重行觀察
    、勒戒等程序；倘5 年內已經再犯，被依法追訴處罰，縱其
    第3 次（或第3 次以上）施用毒品之時間在初犯釋放5 年以
    後，即與「5 年後再犯」之情形有別，且因已於「5 年內再
    犯」，顯見其再犯率甚高，原實施觀察、勒戒或強制戒治，
    已無法收其實效，而無5 年戒斷期之存在，自無再經觀察、
    勒戒及強制戒治之必要，應由檢察官逕行起訴，此有最高法
    院95年度臺非字第59、65號判決及95年度第7 次刑事庭會議
    及97年度第5 次刑事庭會議決議意旨足供參照。查本件被告
    於91年間，因施用毒品案件，經本院以91年度毒聲字第2713
    號裁定送觀察、勒戒後，認無繼續施用毒品之傾向，於91年
    12月17日執行完畢釋放出所，並由臺灣彰化地方法院檢察署
    檢察官以91年度毒偵字第2581號為不起訴處分確定。復於上
    開強制戒治執行完畢釋放後5 年內之95年間，因施用第一、
    二級毒品案件，經本院以95年度訴字1413號判決判處有期徒
    刑8 月、4 月，合併定應執行有期徒刑10月，並經臺灣高等
    法院臺中分院以95年度上訴字第2780號判決駁回上訴而確定
    等情，有臺灣彰化地方法院檢察署刑案資料查註紀錄表及臺
    灣高等法院被告前案紀錄表各1 份在卷可考，則其再犯本件
    施用第一級毒品犯行，按諸前揭說明，即與5 年後再犯之情
    形有別，自應逕行追訴。
四、核被告甲○○所為，係犯毒品危害防制條例第10條第1 項之
    施用第一級毒品罪。被告持有第一級毒品進而施用，其持有
    第一級毒品之低度行為，應為其施用第一級毒品之高度行為
    吸收，不另論罪。又被告有上開犯罪事實欄所載之前科紀錄
    ，有臺灣高等法院被告前案紀錄表、臺灣彰化地方法院檢察
    署刑案資料查註紀錄表各1 份在卷可憑，其於有期徒刑執行
    完畢後，5 年內故意再犯本件有期徒刑以上之罪，為累犯，
    應依刑法第47條第1 項之規定加重其刑。再被告於有偵查權
    限之機關及公務員發覺犯罪前，即向警員坦承有上開施用第
    一級毒品海洛因犯行，並自願接受裁判之事實，有其98年10
    月8 日警詢筆錄可資參酌，乃為對於未發覺之罪自首而接受
    裁判，茲依刑法第62條前段規定減輕其刑，並依法先加重後
    減輕之。爰審酌被告有施用毒品前科，及其施用毒品之動機
    、目的、方法、不知珍惜身體、施用毒品所生危害，暨犯後
    坦承犯行之態度等一切情狀，量處如主文所示之刑，以示懲
    儆。
據上論斷，應依刑事訴訟法第273 條之1 第1 項、第299 條第1
項前段，毒品危害防制條例第10條第1 項，刑法第11條前段、第
47條第1 項、第62條前段，判決如主文。
本案經檢察官趙冠瑋到庭執行職務。
中    華    民    國    99    年    6     月    2     日
                        刑事第七庭    法  官  郭麗萍
以上正本證明與原本無異。
如不服本判決應於收受判決後10日內向本院提出上訴書狀，並應
敘述具體理由；其未敘述上訴理由者，應於上訴期間屆滿後20日
內向本院補提理由書（均須按他造當事人之人數附繕本）「切勿
逕送上級法院」。
中    華    民    國    99    年    6     月    2     日
                                      書記官  吳冠慧
【附錄本案論罪科刑法條全文】
毒品危害防制條例第10條
施用第一級毒品者，處 6 月以上 5 年以下有期徒刑。
施用第二級毒品者，處 3 年以下有期徒刑。

司法院資訊處製作；財團法人民間司法改革基金會備份。
